【裁判字號】    95,訴,779
【裁判日期】    951212
【裁判案由】    清償債務
【裁判全文】
臺灣臺中地方法院民事判決  95年度訴字第779號
原      告  聯邦商業銀行股份有限公司
法定代理人  丙○○
訴訟代理人  丁○○
被      告  耕盛營造工程有限公司
法定代理人  乙○○
訴訟代理人  張富慶  律師
複代理人    戊○○
上列當事人間清償債務事件，本院於民國９５年１１月２８日言
詞辯論終結，判決如下：
    主      文
原告之訴及假執行之聲請均駁回。
訴訟費用由原告負擔。
    事實及理由
一、原告起訴主張：訴外人立閣企業有限公司（下稱立閣公司）
    於民國９４年１２月１２日，邀同訴外人毛若珽、甲○○、
    謝靜雯為連帶保證人，與原告簽定借款契約，約定在新臺幣
    （下周）３００萬元之額度內，向原告辦理客票融資借款。
    立閣公司乃於９４年１２月１３日持被告所簽發，發票日９
    ５年３月７日，票面金額新臺幣（下同）７９８０００元，
    票據號碼ＡＩ0000000號，受款人立閣公司，票載禁
    止背書轉讓之支票（下稱系爭支票）及其他７張客票，票面
    金額合計0000000元，向原告融資借款，原告以票面
    金額八成貸放，於同日將借款金額８１００００元匯入訴外
    人立閣公司在原告所開立之000000000000號帳
    戶內，詎原告於９５年３月７日提示系爭支票，竟遭法院假
    處分裁定禁止提示付款。系爭支票依票據法第１４４條準用
    第３０條第２項規定，雖不得再背書轉讓，惟可依一般民法
    債權讓與之方式為之，系爭支票係被告簽發用以支付訴外人
    立閣公司完成水泥板造型牆工程款，爰依據債權讓與之法律
    關係，請求被告給付７９８０００元，及自９５年３月７日
    起至清償日止，按年利率６％計算之利息，並陳明願供擔保
    ，請准宣告假執行。
二、被告則以：系爭支票為禁止背書轉讓支票，訴外人立閣公司
    轉讓與原告，依最高法院８７年度臺簡上字第３０號判決，
    其轉讓不生票據法上之效力，原告自不得請求被告給付票款
    及利息；又被告與訴外人立閣公司沒有工程關係等語置辦，
    請求駁回原告之訴，並陳明如受不利判決，願供擔保，請准
    宣告免為假執行。
三、原告法定代理人原為黃春鐘，於訴訟中變更為丙○○，有原
    告提出之臺北市政府營利事業登記證一紙附卷可稽，經黃春
    鐘聲明承受訴訟，核無不合，應先敘明。
四、記名支票，經發票人為禁止轉讓之記載者，依票據法第１４
    ４條準用第３０條第２項規定，該支票即不得再依票據讓與
    之方式為轉讓，違反此項禁止之規定者，其轉讓行為不生票
    據法上之效力；惟此種支票仍不失為民法上金錢債權之性質
    ，故得依民法規定一般債權讓與方式而轉讓之，但僅能生民
    法上通常債權讓與之效力，其受讓人所取得者為民法上之金
    錢債權，而非票據上之權利，自不得依票據法之規定對於為
    禁止轉讓之發票人行使票據上之權利，有最高法院８７年度
    臺簡上字第３０號判決可參。系爭支票為發票人即被告為禁
    止背書轉讓之支票，為兩造所不爭執，依上開最高法院判決
    意旨，原告本不得對於被告行使系爭支票票據上之權利，經
    本院於９５年５月２日言詞辯論時行使闡明權結果，原告主
    張本件係依據債權讓與之法律關係，合先敘明。
五、按當事人主張有利於己之事實者，就其事實有舉證之責任。
    請求履行債務之訴，除被告自認原告所主張債權發生原因之
    事實外，應先由原告就其主張此項事實，負舉證之責任，必
    須證明其為真實後，被告於其抗辯事實，始應負證明之責任
    ，有最高法院４３年臺上字第３７７號判例可參。本件原告
    主張其所受讓之債權，係訴外人立閣公司對被告之工程款，
    既為被告所否認，則揆諸上開法條及最高法院判例意旨，應
    由原告就訴外人立閣公司對被告有工程款債權存在之事實負
    舉證之責任。對此，被告固提出系爭支票及統一發票等件為
    證，惟查，
  (一)支票為文義證券及無因證券，支票上權利係依支票文義而發
    生，與其基礎之原因關係各自獨立，支票上權利之行使，不
    以其原因關係存在為前提。被告交付訴外人立閣公司系爭支
    票之原因甚多，非僅囿於支付工程款而已，自難以上開證據
    ，認定被告有積欠訴外人立閣公司工程款之事實。
  (二)又統一發票上雖有買受人「耕盛營造工程有限公司」、品名
    「水泥板造型牆」之記載，然該紙統一發票，係訴外人立閣
    公司片面所製作，其內容是否正確，本有疑義？況該統一發
    票，經本院函詢財政部臺灣省中區國稅局沙鹿稽徵所結果，
    稱：被告所提示之９４年度總分類帳及傳票資料，尚未發現
    該筆金額有入帳情事，又依被告與立閣公司之營業人進銷交
    易對象彙加明細表，查無該筆銷售額，有該所９５年１０月
    ２６日中區國稅沙鹿一字第０９５００３５２０７號函一份
    在卷可稽，亦即原告所提出之統一發票，被告並未列入其９
    ４年度營利事業所得稅結算申報憑證，自難憑訴外人立閣公
    司所片面製作之統一發票，即認定被告有積欠訴外人立閣公
    司工程款之事實。
六、綜上所述，原告所提出證據，均不足以證明被告有積欠訴外
    人立閣公司工程款之事實。從而，原告依據債權讓與之法律
    關係，請求被告給付７９８０００元，及自９５年３月７日
    起至清償日止，按年利率６％計算之利息，即屬無據，其假
    執行之聲請，亦失所附麗，應併予駁回。
七、訴訟費用負擔之依據：民事訴訟法第７８條。
中    華    民    國    95    年    12    月    12    日
                  民事第二庭    法  官  劉正中
正本係照原本作成。
如對本判決上訴，須於判決送達後20日內向本院提出上訴狀。
中    華    民    國    95    年    12    月    12    日
                                書記官  劉文永


司法院資訊處製作；財團法人民間司法改革基金會備份。
